# 关于托管协议下的企业合并问题

提问人：klevinkong 时间：2014-05-16 17:47:17
陈版，请教您一个问题。 2014 年 4 月，A公司收购了B公司40%股权（自然人C持有剩余60%股权，无关联关系），并在收购协议里进一步约定一年内进一步收购B公司11%股权，即A公司保留控股B公司的权利。鉴于B公司效益较好，且A公司短时间难以筹集资金进一步收购11%的股权，A与C协商一致，C同意将其持有的60%股权中的11%先托管给A，等A公司资金到位后再行购买（预计在 2015 年初购买）。双方拟在 5 月份签署托管协议。 请问，在A公司 2014 年半年报时可不可以将B纳入合并范围？如可以，纳入合并报表的是5-6月的收益，还是4-6月的收益？

回答人：chenyiwei
可根据 2 楼liubin的提示考虑在托管期间对被托管方是否具有控制权（很重要的一点是要享有该 11 ％股权对应的决策权和收益权，承担其对应净资产份额上的风险和报酬）。由于本案例中是把 11 ％股权的托管作为收购的前置步骤，如果预计该项 11 ％股权的收购很可能在短期内实现，并且基于这一预期，A公司事实上已经控制了B公司的财务和经营决策的，则对B具有实质控制权的可能性是存在的。如果认为具有实质控制权的，则将B纳入合并报表范围之日不能早于 11 ％股权托管协议生效之日。

提问人：klevinkong 时间：2014-05-17 02:34:54
陈老师，11%股权的决策权可以通过协议条款进行实现，收益权（即风险与报酬）该通过什么样的语言来表述较好？

回答人：chenyiwei
例如，A公司在托管期间享有该 11 ％股份对应的利润分配权，但如果发生亏损则需将其以货币补足等。

提问人：klevinkong 时间：2014-05-17 12:36:08
陈老师，A公司在收购B公司40%股权时，B公司原股东已对B公司未来 3 年的业绩作出了承诺。在这种情况下，“如果发生亏损需以货币补足”再写进托管协议好像不是很合适。因为本来是B公司的股东对A公司作出的业绩保底，现在变成感觉A公司需要对B公司进行保底了。

回答人：chenyiwei
建议： 1 、应保证上市公司在托管期间内能够行使与被托管股份相关的表决权和收益权，即在这两项权利的行使方面等同于已经取得所有权的 40 ％股份（可以不约定亏损由上市公司补足，可以继续由原股东履行补足收益的承诺），确保在托管期间内上市公司可以主导被收购公司的财务和经营活动； 2 、该 11 ％股权的收购选择权（认购期权）应当是在资产负债表日可行使的，并约定一旦收购完成即有权改组被收购方的董事会等，实现法律形式和经济实质的一致。

提问人：klevinkong 时间：2014-05-17 22:58:36
陈老师，我理解收益权是财产权的一种，对于托管这种经济行为，应该不涉及财产权的转移，那么在财产权没有转移的情况下实现该财产的收益权，是否合法？

回答人：chenyiwei
如果托管方不享有与被托管股权相关的收益权，在很多情况下托管也就失去了意义。在实务中大量存在托管方向原股东支付保底利润，剩余收益全部归属托管方的情况。这也可以认为与被托管企业相关的收益权转移给了托管方。而且托管是原股东和托管方双方之间的协议交易，在双方就此问题达成一致且不损害第三方利益的情况下，应尊重双方的意思自治。